臺灣臺中地方法院刑事判決
110年度金訴字第1105號
111年度金訴字第164號
公  訴  人  臺灣臺中地方檢察署檢察官
被      告  張祐銘



上列被告因詐欺等案件，經檢察官提起公訴（110年度偵字第283
85號）及追加起訴（111年度偵字第59號），因被告於準備程序
中就被訴事實為有罪之陳述，本院合議庭裁定由受命法官獨任進
行簡式審判程序，判決如下：
    主    文
張祐銘犯如附表「主文」欄所示之罪，共貳罪，各處如附表「主
文」欄所示之刑及沒收。應執行有期徒刑壹年肆月。緩刑參年，
並應按如附件所示賠償金額及方式向楊淑美支付損害賠償。
    犯罪事實
一、張祐銘於民國110年4月間，透過社群網站Intergram認識真
    實姓名年籍均不詳而暱稱「Tom」之人後，再由「Tom」介紹
    真實姓名年籍均不詳而LINE暱稱為「多個硬幣」之人予張祐
    銘認識。張祐銘依其社會生活經驗，應可預見現今社會金融
    機構、自動櫃員機廣布，利於一般大眾至自身所在附近隨時
    提領自身所申辦金融機構帳戶內之款項，倘非所欲提領款項
    涉及不法，收款人欲隱匿其真實身分以避免後續追查，應無
    可能刻意給付相當報酬委請專人代為提供金融機構帳戶並出
    面提領其內不明款項，加以詐欺集團成員經常徵得人頭金融
    機構帳戶供被害人匯款後委請專人出面提領所詐得款項，此
    情亦經公眾媒體多所報導而廣為流傳，竟仍為賺取報酬，基
    於縱係提供金融機構帳戶收取詐欺取得之款項後再予提領而
    參與犯罪組織及洗錢亦不違背其本意之不確定故意，加入由
    「Tom」、「多個硬幣」等人所組成三人以上、以實施詐術
    為手段而具有持續性、牟利性之有結構性組織（下稱本案詐
    欺集團），分擔提供金融機構帳戶供收取詐得款項後再予提
    領之工作，相約依所提領款項百分之7.8之金額作為對價，
    而參與本案詐欺集團之犯罪組織；並於參與期間內，與「To
    m」、「多個硬幣」等人共同意圖為自己不法之所有，基於
    三人以上詐欺取財及一般洗錢之個別犯意聯絡，先由張祐銘
    提供其所申辦中華郵政股份有限公司帳號00000000000000號
    帳戶（下稱本案郵局帳戶）及合作金庫商業銀行帳號000000
    0000000號帳戶之帳號(下稱本案合作金庫帳戶)，並與本案
    詐欺集團不詳成員分別為下列犯行：
㈠、本案詐欺集團不詳成員自稱「Agbi John」之人，前於110年2
    月25日某時許透過社群網站Facebook聯繫楊淑美，並自110
    年3月10日起，陸續向楊淑美佯稱要向其借錢云云，致楊淑
    美陷於錯誤，而於110年4月27日12時42分許，前往國泰世華
    商業銀行南屯分行匯款新臺幣（下同）40萬元至本案郵局帳
    戶。張祐銘旋於110年4月27日19時許至同月29日18時許，持
    本案郵局帳戶之提款卡，至臺中市西區及北區等地，以操作
    自動櫃員機或臨櫃取款方式，提領包含上開詐欺款項之款項
    共計50萬元，並先取出其可先行支領之報酬3萬9000元，隨
    即於110年4月29日19時許，至臺中市烏日高鐵站將餘款46萬
    1000元交付給真實姓名年籍不詳而自稱為「易湘恆」之本案
    詐欺集團成員，以此輾轉利用本案郵局帳戶、提領詐得款項
    後再交予其他成員予以隱匿之方式，製造金流斷點，從而隱
    匿上開詐欺特定犯罪所得之去向。嗣楊淑美察覺有異而報警
    處理，始悉上情。
㈡、本案詐欺集團不詳成員於110年4月下旬某日，透過通訊軟體L
    INE暱稱「James Chang」向黃美玲佯稱欲請黃美玲代收包裹
    ，然需先支付相關費用云云，致黃美玲陷於錯誤，而於110
    年5月5日10時43分許，匯款9萬元至本案合作金庫帳戶內，
    張祐銘、「Tom」、「多個硬幣」遂共同詐得該款項。然張
    祐銘因察覺有異，遂基於己意中止洗錢犯行，而於110年5月
    3日18時47分許，向「Tom」表示不願再繼續代為提領款項，
    故未提領黃美玲上開匯入之款項，致未生掩飾、隱匿此部分
    犯罪所得之來源及去向之結果而未遂。嗣黃美玲察覺受騙而
    報警處理，始悉上情。
二、案經楊淑美訴由臺中市政府警察第三分局、黃美玲訴由臺北
    市政府警察局信義分局報告臺灣臺中地方檢察署檢察官偵查
    起訴及追加起訴。　　
    理    由
一、本案被告張祐銘所犯係死刑、無期徒刑、最輕本刑為3年以
    上有期徒刑以外之罪，其於準備程序中就前揭被訴事實為有
    罪之陳述，經本院告知簡式審判程序之旨，並聽取公訴人、
    被告之意見後，經裁定進行簡式審判程序審理，則本案證據
    之調查，依刑事訴訟法第273條之2規定，自不受同法第159
    條第1項、第161條之2、第161條之3、第163條之1及第164條
    至第170條規定之限制。
二、上開犯罪事實，業據被告於本院準備程序、審理時均坦承不
    諱（見金訴1105卷第68業、第84至85頁、金訴164卷第31頁
    ），核與證人即告訴人楊淑美（見偵59卷第35至39頁）、黃
    美玲（見偵28385卷第27至30頁）於警詢時證述之內容相符
    ，並有告訴人黃美玲之受(處)理案件證明單、受理各類案件
    紀錄表、反詐騙諮詢專線紀錄表、警示簡便格式表、金融機
    構聯防機制通報單、網銀APP交易明細截圖（見偵28385卷第
    31至44頁）、告訴人黃美玲之LINE對話截圖（偵28385卷第4
    5至65頁）、告訴人楊淑美之受理各類案件紀錄表、受(處)
    理案件證明單、反詐騙諮詢專線紀錄表、金融機構聯防機制
    通報單、警示簡便格式表（見偵59卷第177至193頁）、告訴
    人楊淑美之國泰世華商業銀行南屯分行匯出匯款憑證（見偵
    59卷第57頁）、告訴人楊淑美之對話截圖（見偵59卷第59至
    63頁）、告訴人楊淑美之國泰世華銀行帳戶封面影本及匯出
    匯款憑證、網路銀行APP截圖（見偵59卷第155至156頁）、
    本案合作金庫帳戶歷史交易明細（見偵28385卷第71頁）、
    本案郵局帳戶歷史交易明細（見偵59卷第49頁）、被告張祐
    銘提領款項之監視器翻拍截圖（見偵59卷第41至45頁）、被
    告與「Tom」、「多個硬幣」之對話紀錄截圖（見偵59卷第6
    5頁、第109至140頁）在卷可稽，足認被告之自白與事實相
    符，應可採信，是本案事證明確，被告犯行均堪認定，應依
    法論科。
三、論罪科刑：
㈠、被告就犯罪事實一㈡所示詐欺告訴人黃美玲之犯行，因未予提
    領，尚未發生製造告訴人黃美玲遭詐欺款項犯罪所得之金流
    斷點，而未生掩飾或隱匿上開加重詐欺犯罪所得去向及所在
    之結果，僅構成洗錢防制法第14條第2項、第1項之一般洗錢
    未遂罪。又詐欺取財罪係以意圖為自己不法之所有，以詐術
    使人將本人或第三人之物交付，為其構成要件，是詐欺罪既
    遂與未遂之區別，應以他人已否為物之交付而定，倘行為人
    已將他人財物移歸自己實力支配之下，即應成立詐欺既遂罪
    。而詐欺集團用以供被害人匯款或轉帳之人頭帳戶之存摺、
    提款卡等物，既在有犯意連絡之行為人及共犯手中，於被害
    人匯款至犯罪行為人所掌控之帳戶後，犯罪行為人實際上已
    處於得隨時領款之狀態，即犯罪行為人就被害人匯入或轉帳
    之款項顯有管領能力，自屬既遂(最高法院107年度台上字第
    1714號、108年度台上字第8、56號判決意旨參照）。基此，
    被告就犯罪事實一㈡所示詐欺告訴人黃美玲匯款9萬元至本案
    合作金庫帳戶時，其加重詐欺取財犯行即已既遂，不因被告
    尚未提領而有不同，併此敘明。
㈡、核被告就犯罪事實一、㈠所為，係犯組織犯罪防制條例第3 條
    第1 項後段之參與犯罪組織罪、刑法第339 條之4 第1 項第
    2 款之三人以上共同詐欺取財罪及洗錢防制法第14條第1 項
    之一般洗錢罪；就犯罪事實一、㈡所為，係犯刑法第339條之
    4第1項第2款之三人以上共同詐欺取財罪及洗錢防制法第14
    條第2項、第1項之一般洗錢未遂罪。至公訴意旨認被告所犯
    犯罪事實一、㈡之三人以上共同詐欺取財亦屬未遂，容有未
    洽，然既遂、未遂犯罪之態樣，並不涉及罪名之變更，故檢
    察官以同一罪名之未遂罪起訴，經法院審理結果，若認應成
    立同一罪名之既遂罪者，無庸變更起訴法條。
㈢、被告與「Tom」、「多個硬幣」及向被告取款之不詳成員等人
    間就上開三人以上共同詐欺取財及一般洗錢犯行具有犯意聯
    絡及行為分擔，應論以共同正犯。
㈣、被告除本案外，尚未有其他參與詐欺集團、加重詐欺取財案
    件經檢察官偵查終結而提起公訴，有臺灣高等法院被告前案
    紀錄表在卷可參，可徵本案係被告最先繫屬於法院之案件，
    是應以本案中被告參與所屬詐欺集團之成員著手對告訴人楊
    淑美（即犯罪事實一、㈠）施用詐術之首次加重詐欺取財犯
    行，與其參與犯罪組織罪論以想像競合，從一重論以三人以
    上共同詐欺取財罪（最高法院109 年度台上字第3945號判決
    意旨參照）。被告就犯罪事實一、㈠所為參與犯罪組織罪、
    三人以上共同詐欺取財罪及一般洗錢犯行；就犯罪事實一、
    ㈡所為三人以上共同詐欺取財罪、一般洗錢未遂犯行，各罪
    間具有緊密關聯性，且有部分合致，復均以同次詐欺取財為
    目的，應評價為以一行為同時觸犯上開各罪，而為想像競合
    犯，均依刑法第55條前段規定，分別從一重論以三人以上共
    同詐欺取財罪。被告上開所犯2罪，犯意各別，行為互殊，
    應予分論併罰。
㈤、至被告於本院審理時自白本案一般洗錢、參與犯罪組織犯行
    ，原均應依洗錢防制法第16條第2 項、組織犯罪防制條例第
    8 條第1 項後段規定減輕其刑，另被告就犯罪事實一、㈡因
    己意中止洗錢犯行，原亦應刑法第27條第1項前段規定減輕
    或免除其刑，但上開各犯行均係從一重論以三人以上共同詐
    欺取財罪，為予適度評價，爰於本判決後述依刑法第57條科
    刑時一併衡酌該部分減輕其刑事由。
㈥、爰審酌被告貪圖不法利益，共同參與本案詐欺、洗錢犯行，
    並分擔提供帳戶收取詐欺贓款轉交之工作，應予非難，惟念
    及被告就犯罪事實一、㈡部分己意中止洗錢犯行，且犯後坦
    承全部犯行，態度尚佳，復已與告訴人楊淑美達成調解及依
    約賠償2期款項共3萬元，有本院111年度中司刑移調字第568
    號調解程序筆錄、郵政匯款申請書在卷可參，並已賠償告訴
    人黃美玲所受之全部損害9萬元，有台北富邦銀行匯款委託
    書、本院電話紀錄、告訴人黃美玲臺灣銀行存摺封面影本在
    卷可考，參以被告除本案之外無其他前科紀錄，素行良好，
    於本院審理時自述其所受教育反映之智識程度、就業情形、
    家庭經濟及生活狀況等一切情狀（見金訴1105卷第85至86頁
    ），分別量處如附表主文欄所示之刑。另本院審酌被告所犯
    各罪均係參與本案詐欺集團後為三人以上共同詐欺取財之犯
    罪類型，其犯罪態樣、手段及所侵害法益相似，犯罪時間亦
    相近等情，以判斷其所受責任非難重複之程度，再斟酌其犯
    數罪所反應人格特性，暨權衡各罪之法律目的、相關刑事政
    策及檢察官、被告對於科刑之意見，而為整體評價後，定其
    應執行之刑如主文所示。
㈦、被告前未曾因故意犯罪受有期徒刑以上刑之宣告，有臺灣高
    等法院被告前案紀錄表1份在卷可稽，其犯後坦認全部犯罪
    ，復已賠償告訴人黃美玲所受之全部損失，以及與告訴人楊
    淑美達成調解並為部分賠償，業如前述，足徵被告甚有悔悟
    之意，且被告此後別無其他犯罪紀錄，堪認其所犯本案僅係
    一時失慮、偶發初犯，其經此刑事偵審追訴程序及刑之宣告
    後，應能知所警惕，諒無再犯之虞，上開宣告之刑應以暫不
    執行為適當，惟為督促被告確實賠償告訴人楊淑美所受損害
    ，並能深切記取教訓，本院認尚有賦予一定負擔之必要，爰
    依刑法第74條第1項第1款、第2項第3款等規定，併予宣告如
    主文所示之緩刑，並諭知被告應按如附件所示賠償金額及方
    式向告訴人楊淑美支付損害賠償。倘被告違反本院諭知之負
    擔而情節重大，足認此次宣告之緩刑難收其預期效果而有執
    行刑罰之必要者，檢察官尚得聲請撤銷本案緩刑之宣告，併
    此敘明。
四、強制工作：
　　組織犯罪防制條例第3條第3項業經司法院大法官釋字第812
    號解釋以上開規定就受處分人之人身自由所為限制違反憲法
    比例原則及憲法明顯區隔原則之要求，與憲法第8條保障人
    身自由之意旨不符，而宣告上開規定應自該解釋公布之日即
    110年12月10日起失其效力，故本案無從依上開規定對被告
    宣告強制工作，併此敘明。　　
五、沒收：
㈠、按如犯罪所得已實際合法發還被害人，或被害人已因犯罪行
    為人和解賠償而完全填補其損害者，自不得再對犯罪行為人
    之犯罪所得宣告沒收，以免犯罪行為人遭受雙重剝奪。反之
    ，若犯罪行為人雖已與被害人達成和解，但完全未賠償或僅
    賠償其部分損害，致其犯罪所得尚超過其賠償被害人之金額
    者，法院為貫徹新修正刑法之理念（即任何人都不能坐享或
    保有犯罪所得或所生利益），仍應就其犯罪所得或所生利益
    超過其已實際賠償被害人部分予以宣告沒收（最高法院107
    年台上字第1865號、108 年台上字第1440號判決意旨參照）
    。被告就犯罪事實一、㈠獲有3萬9000元之犯罪所得，有如上
    述，被告雖與告訴人楊淑美以40萬元達成調解，但僅給付前
    2期之款項合計3萬元，亦如前述，足見被告仍保有部分犯罪
    所得，參照前述最高法院判決意旨，仍應剝奪其剩餘犯罪所
    得，以杜絕犯罪誘因。是以，被告其餘未扣案之犯罪所得90
    00元（計算式：3萬9000元－3萬元＝9000元）雖未扣案，仍應
    依第38條之1 第1 項前段、第3 項規定於被告該次罪刑項下
    宣告沒收，並於全部或一部不能或不宜沒收時，追徵其價額
    。至被告嗣後若已將剩餘犯罪所得償還告訴人楊淑美，即得
    向執行檢察官主張應不再就犯罪所得沒收或追徵，併此敘明
    。
㈡、被告就犯罪事實一、㈡所詐得之9萬元未經提領而留存在本案
    合作金庫帳戶內，有本案合作金庫帳戶歷史交易明細附卷可
    參（見偵28385卷第71頁），是被告對該9萬元仍具有事實上
    之處分權限，固屬其犯罪事實一、㈡之犯罪所得，但被告已
    償還告訴人黃美玲所受之全部損害9萬元，業如上述，本院
    認已達到沒收制度剝奪被告犯罪所得之立法目的，如於本案
    仍諭知沒收該部分之犯罪所得，將使被告承受過度之不利益
    ，顯屬過苛，依刑法第38條之2 第2 項之規定，不予宣告沒
    收。
㈢、被告為本案犯行時固有使用本案郵局、合作金庫帳戶之提款
    卡或可供聯繫「Tom」、「多個硬幣」之不詳設備，惟本院
    審酌該等物品均未扣案，提款卡屬得補發之物，可供聯繫之
    設備則為日常生活中所常見，倘予沒收或追徵，對於沒收制
    度所欲達成或附隨之社會防衛無何助益，欠缺刑法上重要性
    ，爰依刑法第38條之2第2項，均不予宣告沒收及追徵。
據上論斷，應依刑事訴訟法第273 條之1 第1 項、第299 條第1
項前段，組織犯罪防制條例第3 條第1 項後段，洗錢防制法第14
條第1 項、第2項，刑法第11條前段、第28條、第339 條之4 第1
 項第2款、第55條、第51條第5款、第38條之1 第1 項前段、第3
 項、第74條第1項第1款、第2項第3款，刑法施行法第1 條之1 
第1 項，判決如主文。
本案經檢察官何采蓉提起公訴，檢察官張良旭追加起訴，檢察官
羅秀蓮到庭執行職務。　
中　　華　　民　　國　　111 　年　　7 　　月　　8 　　日
                  刑事第三庭  法  官  簡志宇
以上正本證明與原本無異。　
如不服本判決應於收受判決後20日內向本院提出上訴書狀，並應
敘述具體理由；其未敘述上訴理由者，應於上訴期間屆滿後20日
內向本院補提理由書（均須按他造當事人之人數附繕本）「切勿
逕送上級法院」。
告訴人或被害人如不服判決，應備理由具狀向檢察官請求上訴，
上訴期間之計算，以檢察官收受判決正本之日起算。
                              書記官  林勝彥
中　　華　　民　　國　　111 　年　　7 　　月　　8 　　日
附錄論罪科刑法條
◎中華民國刑法第339條之4
犯第339條詐欺罪而有下列情形之一者，處1年以上7年以下有期
徒刑，得併科1百萬元以下罰金：
一、冒用政府機關或公務員名義犯之。
二、三人以上共同犯之。
三、以廣播電視、電子通訊、網際網路或其他媒體等傳播工具，
    對公眾散布而犯之。
前項之未遂犯罰之。
◎洗錢防制法第14條
有第二條各款所列洗錢行為者，處7年以下有期徒刑，併科新臺
幣5百萬元以下罰金。
前項之未遂犯罰之。
前二項情形，不得科以超過其特定犯罪所定最重本刑之刑。
◎組織犯罪防制條例第3條
發起、主持、操縱或指揮犯罪組織者，處3年以上10年以下有期
徒刑，得併科新臺幣1億元以下罰金；參與者，處6月以上5年以
下有期徒刑，得併科新臺幣1千萬元以下罰金。但參與情節輕微
者，得減輕或免除其刑。
具公務員或經選舉產生之公職人員之身分，犯前項之罪者，加重
其刑至二分之一。
犯第1項之罪者，應於刑之執行前，令入勞動場所，強制工作，
其期間為3年。
前項之強制工作，準用刑法第90條第2項但書、第3項及第98條第
2項、第3項規定。
以言語、舉動、文字或其他方法，明示或暗示其為犯罪組織之成
員，或與犯罪組織或其成員有關聯，而要求他人為下列行為之一
者，處3年以下有期徒刑，得併科新臺幣3百萬元以下罰金：
一、出售財產、商業組織之出資或股份或放棄經營權。
二、配合辦理都市更新重建之處理程序。
三、購買商品或支付勞務報酬。
四、履行債務或接受債務協商之內容。
前項犯罪組織，不以現存者為必要。
以第5項之行為，使人行無義務之事或妨害其行使權利者，亦同
。
第5項、第7項之未遂犯罰之。


附表：
編號 犯罪事實 主文 備註 一 犯罪事實一、㈠ 張祐銘犯三人以上共同詐欺取財罪，處有期徒刑壹年貳月。未扣案之犯罪所得新臺幣玖仟元沒收，於全部或一部不能沒收或不宜執行沒收時，追徵其價額。 111年度金訴字第164號（追加起訴案號：111年度偵字第59號） 二 犯罪事實一、㈡ 張祐銘犯三人以上共同詐欺取財罪，處有期徒刑壹年。 110年度金訴字第1105號（起訴案號：110年度偵字第28385號） 


附件：
編號 賠償金額及方式（金額單位均為新臺幣） 備註 一 張祐銘應賠償楊淑美40萬元，自民國111年5月起，於每月10日前各給付1萬5000元，至全部清償完畢止，如有一期未履行視為全部到期。 左列緩刑負擔係依本院111年度中司刑移調字第568號調解程序筆錄（見金訴164卷第67頁）所載第一項內容而定，且與該部分給付義務同一。